【裁判字號】    97,訴,1970
【裁判日期】    971204
【裁判案由】    侵權行為損害賠償
【裁判全文】
臺灣板橋地方法院民事判決              97年度訴字第1970號
原      告  甲○○
                      5號
被      告  乙○○
                      5號
訴訟代理人  羅瑩雪律師
複代理人    丙○○
被      告  丁○○
上列當事人間請求侵權行為損害賠償事件，經本院於民國97年11
月17日言詞辯論終結，判決如下：
    主      文
原告之訴駁回。
訴訟費用由被告負擔。
    事實及理由
一、原告主張：原告與被告乙○○結婚20餘年，育有2 女；被告
    丁○○亦已結婚，育有2 子。被告2 人30年前原為男女朋友
    ，之後各自結婚，詎自民國（下同）95年起約半年期間，被
    告丁○○頻以電話及YAHOO 即時通引誘被告乙○○，除相約
    出遊、外宿、共餐、互送信物外，更鼓勵被告乙○○脫離家
    庭，拋夫棄子，被告乙○○在未告知原告情形下，逕於96年
    年初農曆年時前往中國大陸。另從被告2 人以即時通交談之
    「開始著手我們未來的家園」、「此時的大陸行，應該是不
    錯的時機」、「是從家裡慢慢退出的緩兵之計」、「你好棒
    、好愛你」、「我的愛」、「相擁」、「相吻」、「好想和
    你牽手走一輩子」等互訴愛意及露骨心情表白，可知被告2
    人除有精神上外遇，更有通相姦之情，被告2 人共同以上開
    背於善良風俗之方式加損害於原告，致原告婚姻失和，家庭
    破裂，備受親友嘲諷與譏笑，「戴綠帽」的陰影將是永生揮
    之不去的內心痛苦與煎熬，被告2 人自應賠償原告非財產上
    之損害，爰依侵權行為法律關係提起本件訴訟，並聲明：被
    告2 人應連帶給付原告新台幣（下同）150 萬元。
二、被告2 人則各以下列陳詞置辯，並均求為判決駁回原告之訴
    ：
    (一)被告乙○○部分
      (1)原告於96年間以被告現金支出流水帳及被告與丁○○電
        話、簡訊、YAHOO 即時通對話、照片等為據，控告被告
        與丁○○涉有妨害家庭罪嫌。然其中被告於95年11月28
        日在宜蘭身著內衣之照片，係被告與女性友人旅遊散心
        時在旅館房間內覺得無聊時所拍，由其全是被告表情落
        寞呆滯之獨照，毫無與男友相偕出遊的觀愉，即可明見
        ，其餘則是丁○○個人或與被告2 人在郊外衣著完整之
        照片，其他通聯紀錄及即時通對話等，亦皆不能證明被
        告等有原告所控犯罪，因此該案檢察官認定證據不足，
        對丁○○作成不起訴處分，是原告主張被告等有妨害家
        庭之侵權行為，並無實據，其損害賠償請求權之基礎不
        在存。
      (2)再者，由於原告吵鬧不休，被告為息事寧人，於96年5
        月15日同意給付50萬元，與原告達成協議，原告則承諾
        「撤銷所有刑事、民事官司，不再提出任何告訴」、「
        不再進一步額外要求金錢財務上索求」、「不得再散發
        任何文字、言詞、照片予任何雙方當事人以外之他人，
        或任何辱罵言詞、書信影本」、「私密照片尤不得散佈
        出去」等，雙方並簽署字據為憑。次日被告即依原告指
        示將25萬元匯入其母邵林梅治帳戶，原告同日當庭撤回
        告訴，96年7 月29日被告再匯25萬元入同一帳戶。現原
        告就同一事件又提出額外要求，還將前述MSN 即時通對
        話、照片等向他人展示，並寄給被告之張淑霞，嚴重違
        反約定，極其無理。
      (3)綜上，被告並無原告所稱之侵權行為，縱使退一步假設
        原告因被告若干行為受有損失，雙方亦已達成和解，被
        告並付清50萬元，原告依約不得再有其他請求，且依民
        法第737 條規定，和解有使原告所拋棄之權利消滅之效
        力，原告已無請求權利極明。
    (二)被告丁○○部分
      原告以螢光筆標記之即時通對話內容絕大部分不是事實，
      因是電子檔，可以隨意修改；另乙○○穿著內衣的照片，
      伊未見過，也不知是在何處照的，其餘照片亦無法證明伊
      與乙○○間有原告所指之侵權行為；此外，伊係因乙○○
      工作不順才勸其去大陸工作，伊與乙○○已極少聯絡了。
三、查原告與被告乙○○為夫妻關係，有原告提出之戶籍謄本為
    證，堪信屬實。又原告提出YAHOO 即時通對話內容及照片數
    幀，做為其主張被告2 人於95年間有精神上外遇及通相姦情
    事之證明，被告2 人則否認之，並以前詞置辯。經查：
    (一)被告丁○○雖辯稱原告以螢光筆標記之即時通對話內容絕
      大部分不是事實，惟並未具體指明不實之處，且被告自陳
      本身無留存通話檔案，則其究係據何認定通話內容遭修改
      亦非無疑，再參以偵查中未見被告否認該即時通對話內容
      （此觀卷內被告乙○○所提不起訴處分書之記載即明），
      故被告徒托空詞，否認原告所提即時通對話內容之真實，
      顯非可採。
    (二)依原告提出之被告2 人即時通對話內容所載，固有「開始
      著手我們未來的家園」、「此時的大陸行，應該是不錯的
      時機」、「是從家裡慢慢退出的緩兵之計」、「你好棒、
      好愛你」、「我的愛」、「只想愛你」、「好想和你牽手
      走一輩子」等互訴愛意及感情表白之語，然此尚不足以證
      明被告2 人有通相姦之情。
    (三)又原告所提照片，雖可證明被告2 人曾於95年10月3 日及
      同年12月8 日相偕出遊，但以該等照片之背景均為風景區
      以及被告2 人衣著整齊等情以觀，自無法以該等照片認定
      被告2 人有通相姦之情。至原告僅著內衣之照片，其拍攝
      日期為95年11月28日，與上開被告2 人相偕出遊之日期並
      不相同，又係被告乙○○1 人獨自入鏡，亦難以此照片據
      為不利被告之認定。從而，原告所提證據，僅得證明被告
      2 人在言語或文字上有互訴情愫之情，尚無法證明被告2
      人有通相姦之行為。
四、按因故意或過失不法侵害他人之權利者，負損害賠償責任，
    故意以背於善良風俗之方法，加損害於他人者亦同，民法第
    184 條第1 項所明定。是以，侵權行為係指違法以及不當加
    損害於他人之行為而言，至於侵害何種權利，要非所問，而
    所謂違法以及不當，不僅限於侵害法律明定之權利，即違反
    保護個人法益之法規，或廣泛悖反規律社會生活之根本原理
    的公序良俗者，亦同（參見最高法院55年台上字第2053號判
    例）。本件被告2 人雖在言語或文字上互訴情愫，然此一情
    形係發生在95年6 月至同年12月，僅持續約半年，期間非長
    ，原告亦未證明被告2 人在乙○○於96年1 月初赴大陸工作
    後仍持續有上開情事存在，或被告2 人有通相姦之違法與悖
    離因婚姻契約所負貞操義務之行為，因此被告2 人在短期內
    以言語或文字互訴情愫之行為，是否即堪認定業已廣泛悖反
    規律社會生活根本原理之公序良俗，尚非無疑。況原告主張
    其婚姻因此失和，家庭破裂，已為被告乙○○否認並辯稱與
    原告婚姻早已破裂云云，故原告主張其因婚姻失和，家庭破
    裂所受之損害與被告2 人上開行為間有無因果關係，亦乏相
    當之連結。從而，原告主張被告2 人係故意以背於善良風俗
    之方法加損害於原告，依民法第184 條第1 項後段，請求被
    告2 人賠償非財產上損害，難認有據。
五、次按，稱和解者，謂當事人約定，互相讓步，以終止爭執或
    防止爭執發生之契約；和解有使當事人所拋棄之權利消滅及
    使當事人取得和解契約所訂明權利之效力，民法第736 條、
    第737 條分別定有明文。是以，和解成立以後，其發生之法
    律上效力，在消極方面，使當事人所拋棄之權利消滅，在積
    極方面，則使當事人取得和解契約所訂明之權利。查原告已
    就本件紛爭已與被告乙○○以50萬元達成和解，同意撤銷撤
    銷所有刑事、民事官司，不再提出任何告訴，且不再進一步
    額外在金錢財務上索求，有被告乙○○所提兩造簽署之合解
    字據影本1 紙為證，且被告就該字據之真正以及被告乙○○
    業已依約給付50萬元等情俱不爭執，足認兩造確已成立和解
    無誤，依上規定，被告所拋棄之50萬元以外權利即已消滅，
    自不得再向被告乙○○為請求。原告雖稱其係同意撤銷96年
    5 月15日前的訴訟，本件是之後起訴，不在和解範圍內，且
    其原係要求100 萬元，因乙○○願意認錯回家才同意以50萬
    元和解，但乙○○違約，其才再為起訴，惟此顯與和解字據
    所載內容不符，況乙○○違約與否亦屬另一問題，並不影響
    已成立之和解契約效力，原告上開主張，洵非可採，併此敘
    明。
六、綜上所述，原告依侵權行為法律關係，請求被告2 人連帶賠
    償150 萬元，為無理由，不應准許。
七、訴訟費用負擔之依據：民事訴訟法第78條。
中    華    民    國    97    年    12    月    4     日
                  民事第二庭    法  官  程怡怡
以上正本係照原本作成
如對本判決上訴，須於判決送達後20日內向本院提出上訴狀
中    華    民    國    97    年    12    月    8     日
                                書記官  華海珍


司法院資訊處製作；財團法人民間司法改革基金會備份。
